【裁判字號】    97,家聲,245
【裁判日期】    970704
【裁判案由】    請求遺產管理人報酬
【裁判全文】
臺灣板橋地方法院民事裁定            97年度家聲字第245號
聲  請  人  黃景安律師  （即被繼承人甲○○之遺產管理人）
利害關係人  財政部國有財產局臺灣北區辦事處
上列聲請人因擔任被繼承人甲○○之遺產管理人聲請核定報酬，
本院裁定如下：
    主      文
聲請人黃景安得請求代為管理被繼承人甲○○遺產之報酬及墊付
費用合計為新台幣2,860元。
聲請程序費用由被繼承人甲○○之遺產負擔。
    理      由
一、本件聲請意旨略以：
  (一)被繼承人甲○○之遺產，經鈞院以94年度繼字第1186號裁定
    選任聲請人黃景安為被繼承人甲○○之遺產管理人，聲請人
    依法辦理下列事項，為此請求鈞院依民法第1183條酌定遺產
    管理人報酬：
    1.聲請人聲請鈞院以95年度家催字第16號裁定對被繼承人甲
      ○○之繼承人、債權人、受遺贈人為公示催告，聲請人於
      95年3 月18日在民眾日報刊登公示催告廣告。計支出公示
      催告聲請費1,000 元及登報費1,360 元。
    2.關於地主劉金龍、曹秀枝所有之台北縣林口鄉○○段1063
      、1081、1085（重劃前為菁埔段東湖小段94地號）三筆土
      地設定地上權於甲○○，因市地重劃後，上開三筆土地非
      在菁埔段東湖小段94地號之位置，致甲○○之地上權無從
      指定，而無法向台北縣政府申領拆遷補償費。嗣聲請人經
      台北縣林口鄉調解委員會與地主劉金龍、曹秀枝進行塗銷
      地上權地上權之調解成立，地主願意補償新台幣5萬元，
      聲請人則同意塗銷上開三筆甲○○名義之地上權設定，該
      調解並經鈞院審核後准予核定。
  (二)聲請人支出公示催告聲請費1,000元、登報費1,360元，收取
    地上權塗銷補償費5萬元，爰請求核定聲請人之酬金，以便
    將餘額依鈞院指示繳交國庫等語。
二、按遺產管理人得請求報酬，其數額由親屬會議按其勞力及其
    與被繼承人之關係酌定之；被繼承人無親屬會議可資酌定報
    酬數額，遺產管理職務終結前，應依民法第1183條規定，聲
    請法院酌定報酬，其請求標準不得低於孳息收入部分十分之
    三及遺產現值百分之一，財政部訂頒之「代管無人承認繼承
    遺產作業要點」第14點第3 項規定可資參考。經查：
（一）聲請人經本院94年度繼字第1186號裁定選任為被繼承人甲
      ○○之遺產管理人並准對繼承人為公示催告，復經本院95
      年度家催字第16號裁定准對被繼承人甲○○之債權人及受
      遺贈人為公示催告，聲請人依法刊登報紙廣告之情，有聲
      請人提出95年3 月18日民眾日報（第9 版）影本為證，堪
      信為真實。
（二）聲請人主張被繼承人甲○○之塗銷地上權事件，在台北縣
      林口鄉調解委員會與地主劉金龍、曹秀枝進行塗銷地上權
      之調解成立，地主願補償新台幣5 萬元，有聲請人提出之
      台北縣林口鄉調解委員會調解書為憑。因此聲請人之管理
      報酬，依上開要點規定，按遺產總值百分之1 計算為500
      元。另聲請人於管理本案遺產期間共墊付2,360 元，亦有
      聲請人提出之墊付費用單據2 件在卷可憑。
（三）因被繼承人甲○○無親屬會議可資酌定報酬數額，聲請人
      依民法第1183條規定請求本院酌定報酬，爰依財政部訂頒
      之「代管無人承認繼承遺產作業要點」標準，按被繼承人
      遺產現值百分之1 計算，聲請人代管遺產報酬應為500 元
      。又聲請人管理本案遺產期間共墊付2,360 元。以上合計
      2,860 元，爰依此標準准聲請人請求之報酬及管理費用。
三、至於被繼承人甲○○的遺產餘額，應由聲請人依法繳交國庫
    ，附此說明。
四、依非訟事件法第21條第2 項、民事訴訟法第78條、第95條，
    裁定如主文。
中    華    民    國    97    年    7     月    4     日
                  家事法庭  法  官  黃惠瑛
以上正本證明與原本無異。
如不服本裁定應於送達後10日內向本院提出抗告狀。
中    華    民    國    97    年    7      月    4    日
                            書記官  王苑琦


司法院資訊處製作；財團法人民間司法改革基金會備份。
